臺灣桃園地方法院民事裁定
                                   110年度消債抗字第31號
抗  告  人  馬韻軒即馬惠音


代  理  人  楊佳樺  
上列抗告人因消費者債務清理條例更生事件，對於民國110年8月
30日本院110年度消債更字第230號裁定提起抗告，本院裁定如下
：
    主  文
抗告駁回。
抗告程序費用新臺幣1,000元由抗告人負擔。 
    理  由
一、按債務人不能清償債務或有不能清償之虞者，得依本條例所
    定更生或清算程序，清理其債務；債務人無擔保或無優先權
    之債務總額未逾新臺幣1,200 萬元者，於法院裁定開始清算
    程序或破產宣告前，得向法院聲請更生，消費者債務清理條
    例（下稱消債條例）第3條、第42條第1項分別定有明文。又
    協商或調解成立者，債務人不得聲請更生或清算。但因不可
    歸責於己之事由，致履行有困難者，不在此限。第75條第2 
    項規定，於前項但書情形準用之，消債條例第151 條第7 項
    、第8 項亦定明文。揆其立法意旨，前置協商制度在於節省
    法院及當事人之勞費，若協商或調解成立者，債務人自當誠
    信履行，不得再聲請更生或清算，以免債務人濫用更生或清
    算程序以逃避債務之清償，債務人僅得於其後因不可歸責於
    己之事由，例如因情事變更而收入銳減，致履行顯有重大困
    難時，始能聲請更生或清算；至若有其他情形致不能履行協
    商方案，應另協商解決，尚不得逕聲請更生或清算。
二、抗告意旨略以：抗告人於103年間與債權銀行成立前置協商
    ，約定按月繳付5,600元，惟於108年5月因同住之婆婆病重
    ，至109年1月底病故前皆由聲請人之配偶在家照料，以致家
    中經濟受到影響，故自108年8月起未能如期繳付，雖有於10
    8年10月聯繫銀行，盼能辦理展延事宜，惟銀行告知需先繳
    納8、9月之款項，方能辦理，因當時經濟上有困難才未能繼
    續履約。另自109年起因疫情關係，聲請人之經濟亦連帶受
    有影響，且於原審所提列之每月必要支出，尚有臨時性必要
    支出未列入，且能否以抗告人109年度之所得為衡量依據，
    較為貼近抗告人現今之收入狀況，爰提起本件抗告，請求廢
    棄原裁定，並准抗告人更生等語。
三、經查：
　㈠抗告人於消債條例施行前，曾依消債條例第151條規定申請債
    務前置協商，並與最大債權金融機構大眾商業銀行協商成立
    ，約定自103年7月10日起，分179期，利率5%，每月以5,600
    元，依各債權銀行債權金額比例清償債務，至全部清償為止
    ，該協商內容並經臺灣臺北地方法院以103 年度司消債核字
    4849號案裁定加以認可，嗣於108年10月17日通報毀諾等情
    ，有財團法人金融聯合徵信中心查詢當事人綜合信用報告回
    覆書、渣打國際商業銀行股份有限公司民事陳報狀在卷可稽
    （調解卷第10頁、更生卷第19頁至第20頁），並經本院調取
    103年度司消債核字4849號核閱無訛。是以，抗告人依該協
    商機制與最大債權銀行協商成立後，再向本院聲請更生，本
    院自應審酌其是否具備「因不可歸責於己之事由，致履行顯
    有重大困難」之要件。
　㈡原審於110年7月12日裁定命抗告人說明未履約之原因為何，
    抗告人僅表示其履約至108年8月時因「經濟因素」暫停繳款
    。然抗告人並未具體說明「經濟因素」為何，亦未提出相關
    資料供原審審酌。抗告人於抗告時雖主張是因108年5月間婆
    婆病重，抗告人之配偶需要在家照顧婆婆，故家中經濟受到
    影響，且108年9月小孩需繳學費，故無法於108年10月繼續
    還款而有不可歸責於己之事由云云。惟抗告人仍未就其主張
    提出相關證據以實其說，而其所提出之學費繳費收據，乃分
    別為110年3月、8月、9月之繳費收據，醫療費用收據則為11
    0年2至11月所繳納（附於證物袋），是本院實難逕以抗告人
    片面之語，即認抗告人有不可歸責於己事由致毀諾。
　㈢抗告人雖主張其於原審所提列之每月必要支出，尚有臨時性
    必要支出未列入，能否以抗告人109年度之所得為衡量之依
    據，較為貼近抗告人現今之收入狀況云云。惟觀其所提出之
    單據，為受其扶養之人的學雜費及醫療費用，上開費用原屬
    扶養費之範圍，難認有再度列計之必要；而原審以108年度
    為衡量之依據，是因抗告人是於108年8月毀約，即自應審酌
    毀約當時（即108年）抗告人是否具有不可歸責之事由，以
    至無法履約，故抗告人主張應依109年度為衡量依據嫌屬無
    據，則原審認抗告人未能釋明有何不可歸責於己之事由，致
    履行有困難之情事，其聲請與更生要件不合且無從補正，以
    原裁定駁回其聲請，並無不合。
四、從而，原裁定駁回抗告人更生之聲請，揆諸首揭法律規定及
    說明，於法並無違誤。抗告人猶執前詞，指摘原裁定不當，
    請求廢棄原裁定並准其更生，為無理由，應予駁回。
五、爰裁定如主文。 
中　　華　　民　　國　　111 　年　　5 　　月　　31　　日
                民事第三庭  審判長法　官　周玉羣 
                                  法　官　卓立婷
                                  法　官　吳佩玲
正本係照原本作成。
本裁定除以適用法規顯有錯誤為理由，不得再抗告；如提再抗告
，應於收受送達後10日內，委任律師為代理人向本院提出再抗告
狀，並繳納再抗告費新臺幣1000元。 
中　　華　　民　　國　　111 　年　　5　　月　　 31　　日
                                書記官　龍明珠